【裁判字號】    94,訴更一,181
【裁判日期】    950622
【裁判案由】    考試
【裁判全文】
臺北高等行政法院判決
                                 94年度訴更一字第181號
                              .
原      告  甲○○
            送達代收人乙○○
被      告  考選部
代  表  人  丙○○（部長）
訴訟代理人  丁○○
上列當事人間因考試事件，原告不服考試院91年4月10日（91）
考台訴決字第060號訴願決定，提起行政訴訟，經本院93年度訴
字第1433號裁定駁回原告之訴，原告不服，提起抗告，經最高行
政法院以94年度裁字第2304號裁定廢棄原裁定發回本院更為審理
。本院判決如下：
    主  文
原告之訴駁回。
訴訟費用由原告負擔。
    事  實
一、事實概要：原告參加90年中央暨地方機關公務人員薦任升官
    等考試（以下簡稱本項考試）法院書記官科考試未獲錄取，
    於收受考選部寄發之成績單後申請複查本項考試總成績，並
    請求將其最近3年考績（成）成績併入總成績計算，經被告
    於91年2月6日以選高字第0911400081號書函（以下簡稱被告
    91年2月6日書函）復略以原告87年考成為另予考成，與採計
    考績（成）成績規定不合，本項考試應以考試成績為總成績
    。原告不服，提起訴願，經考試院於91年4月10日以（91）
    考台訴決字第060號決定駁回，原告仍不服，遂向本院提起
    行政訴訟。嗣本院以93年度訴字第1433號裁定駁回原告之訴
    ，原告猶不服，提起抗告，經最高行政法院以94年度裁字第
    2304號裁定廢棄原裁定發回本院更為審理。
二、兩造聲明：
  (一)原告聲明：訴願決定、被告91年2月6日書函均撤銷，並應採
              計87年、88年、89年3年考績（成）成績。
  (二)被告聲明：
    1.駁回原告之訴。
    2.訴訟費用由原告負擔。
三、兩造爭點：被告以原告參加本項考試，其最近3年考績（成
              ），87年為另予考成，88年為年終考績，89年為
              年終考績，因其87年為另予考成，而不予併入總
              成績計算，所為處分有無違誤？
  (一)原告主張之理由：
    1.本件原告確實僅收到被告91年2月6日書函，迄今仍未收到
      訴願決定書，故訴願決定書之收件回執是否確為本人親自
      簽名或代收人是否確實轉交本人，應予查明，以免影響原
      告提起行政救濟之權益，合先敘明。
    2.按「法規對某一事項規定適用或準用其他法規之規定者，
      其他法規修正後，適用或準用修正後之法規。」、「各機
      關受理人民聲請許可案件適用法規時，除依其性質應適用
      行為時之法規外，如在處理程序終結前，據以准許之法規
      有變更者，適用新法規。但舊法規有利於當事人而新法規
      未廢除或禁止所聲請之事項者，適用舊法規。」，中央法
      規標準法第17條、第18條分別定有明文。次按「現職人員
      最近三年考績或考成成績一年列甲等，二年列乙等以上者
      ，其成績得併入升官等考試之總成績計算。比例為百分之
      三十。最近三年考績或考成成績未達一年列甲等，二年列
      乙等以上者，其考績或考成成績不得列入總成績，並以考
      試成績為總成績。」，復為公務人員升官等考試法（以下
      簡稱升等考試法）第7條所規定。又「依本法第四條第二
      項及第三項規定應薦任升官等考試者，得採計低一官等之
      考績或考成。」，為92年5月21日修正公布之公務人員升
      官等考試法施行細則（以下簡稱現行升等考試法施行細則
      ）第9條第2項後段所明定。
    3.查原告前應86年中央暨地方機關公務人員升等考試（以下
      簡稱86年升等考）法院書記官科考試及格，由於人事單位
      承辦人員未立即主動辦理銓敘事項，致原告87年任職不滿
      1 年而另予考成，惟若因銓敘時間差，使本項考試之總成
      績無法併入87年、88年、89年3年考績（成）計算，殊不
      合理，蓋考成或另予考成同屬考績之性質，係就當年度公
      務人員之服務表現所為之考核，並無不同，實不應因人事
      承辦人員之疏失影響原告本項考試之總成績。
    4.次查考試院第9屆第242次會議決議並未排除另予考成不得
      合併計算為升等考試之總成績，現行升等考試法施行細則
      第9條第1項業已刪除「另予考績（成）不予採計」之規定
      ，亦即已無任何一條法條規定「另予考成」之成績不予採
      計，揆諸前揭法條規定，被告自應據此將原告87年、88年
      、89年3年考績（成）併入總成績計算。又縱原告87年度
      為另予考成，不得予以採計，惟現行升等考試法施行細則
      第9條第2項後段已明定「考試舉行前最近三年之年終考績
      或年終考成，其期間中斷者，得依次向前推算遞補之，．
      ．．」，被告亦應往前推算前1年之成績（成），原告86
      年之考成係甲等，自得予以採計。是被告認事用法顯有違
      誤，91年2月6日書函應予撤銷。
  (二)被告答辯之理由：
    1.本件原告參加本項考試，因不服被告所為不予採計最近3
      年考績（成）之處分，於91年2月18日提起訴願，業經考
      試院於91年4月10日以（91）考台訴決字第060號訴願決定
      駁回其訴願。第以該訴願決定書係依原告訴願書所載住址
      「桃園縣中壢市○○路239巷7號8樓」寄送，有上開決定
      書及最高行政法院94年10月31日裁字第02304號裁定附卷
      可稽，原告亦自承其目前仍居住於前揭地址，並曾於該址
      收受被告91年2月6日書函，是被告以該址送達訴願決定書
      ，並無違誤，先予敘明。
    2.按「現職人員最近三年考績或考成成績一年列甲等，二年
      列乙等以上者，其成績得併入升官等考試之總成績計算。
      比例為百分之三十。最近三年考績或考成成績未達一年列
      甲等，二年列乙等以上者，其考績或考成成績不得列入總
      成績，並以考試成績為總成績。」，為升等考試法第7條
      所明定。次按「本法第七條第一項所稱現職人員最近三年
      考績或考成成績一年列甲等，二年列乙等以上者，其成績
      得併入升官等考試之總成績計算，應以考試舉行前最近三
      年之年終考績或年終考成為準，另予考績（成）不予採計
      。依本法第七條第一項將最近三年考績或考成成績併入升
      官等考試總成績計算時，其考績或考成成績占百分之三十
      ，考試成績占百分之七十，合併計算為總成績。」，復為
      89年9月14日修正發布之升等考試法施行細則（以下簡稱
      行為時升等考試法施行細則）第9條所規定。又為鼓勵資
      深績優現職人員，考試院於第9屆第242次會議決議凡87年
      、88年、89年3年之年終考績（成）1年列甲等，2年列乙
      等以上者，其考績（成）成績准予併入本項考試之總成績
      計算，此並詳載於本項考試應考須知陸－二。
    3.經查原告原任臺灣板橋地方法院（以下簡稱板橋地院）雇
      員，參加86年升等考委任升等考試及格，經銓敘部於88年
      12月1日以88台審一字第1822919號函核定依後備軍人轉任
      公職考試比敘條例（以下簡稱比敘條例）施行細則第10條
      第1項第7款規定，採計其67年5月至74 年4月計7年之中尉
      、上尉、少校年資提敘七級，審定為委任第五職等年功俸
      三級415俸點，並自87年9月4日生效。因原告87年任委任
      第五職等職務未滿6個月，依86年6月4日修正公布之公務
      人員考績法規定不予辦理考績，是87年仍以其雇員身分辦
      理另予考成（原告該年任雇員已達6個月，但未滿1年），
      故原告87年並無考績，僅有雇員之另予考成，不符前開法
      條規定，被告所為不予採計考成成績之處分，於法尚無不
      合。茲原告以現行升等考試法施行細則已刪除「另予考績
      （成）不予採計」規定，要求撤銷原處分等語，惟查現行
      升等考試法施行細則第9條雖刪除「另予考績（成）不予
      採計」等文字，卻增加「年終」考績或「年終」考成等字
      樣，亦即另予考績、另予考成仍不包括在內，況縱將原告
      87年、88年、89年之考績、考成均予以採計，其本項考試
      之總成績亦僅為59.7475分，仍未達錄取標準60.93分，是
      原告主張被告91年2月6日書函應予撤銷，並補行錄取，顯
      無理由，應予駁回。
    理  由
一、本件訴願決定所載原告之地址固係原告當時訴願書所載之桃
    園縣中壢市○○路239巷7號8樓（即太子國際村）居住地，
    惟查該決定書掛號郵件收件回執僅蓋有太子國際村服務中心
    專用章戳記，並無受僱人之簽名，有掛號郵件收件回執1份
    附於訴願卷可稽，是系爭訴願決定書之送達即不生合法送達
    之效力，甚為顯然，原告所言其並未收受訴願決定書等語自
    非泛稱無據，故其以久未接獲訴願決定而轉向公務人員保障
    暨培訓委員會（以下簡稱保訓會）申請救濟，嗣經該會予以
    決定不受理，而提起本件行政訴訟，即難謂於法不合，自應
    為實質之審理，合先敘明。
二、按「現職人員最近三年考績或考成成績一年列甲等，二年列
    乙等以上者，其成績得併入升官等考試之總成績計算。比例
    為百分之三十。最近三年考績或考成成績未達一年列甲等，
    二年列乙等以上者，其考績或考成成績不得列入總成績，並
    以考試成績為總成績。」，行為時升等考試法第7條定有明
    文。又按「本法第七條第一項所稱現職人員最近三年考績或
    考成成績一年列甲等，二年列乙等以上者，其成績得併入升
    官等考試之總成績計算，應以考試舉行前最近三年之年終考
    績或年終考成為準，另予考績（成）不予採計。依本法第七
    條第一項將最近三年考績或考成成績併入升官等考試總成績
    計算時，其考績或考成成績占百分之三十，考試成績占百分
    之七十，合併計算為總成績。」，復為行為時升等考試法施
    行細則第9條所規定。又為鼓勵資深績優現職人員，考試院
    於第9屆第242次會議決議凡87年、88年、89年3年之年終考
    績（成）1年列甲等，2年列乙等以上者，其考績（成）成績
    准予併入本項考試之總成績計算，此觀本項考試應考須知陸
    －二亦明。
三、本件原告原任板橋地院雇員，參加86年升等考委任升等考試
    及格，經銓敘部以88台審一字第1822919號函核定依比敘條
    例施行細則第10條第1項第7款規定，採計其67年5月至74年4
    月計7年之中尉、上尉、少校年資提敘七級，審定為委任第
    五職等年功俸三級415俸點，並自87年9月4日生效。嗣原告
    應本項考試法院書記官科考試未獲錄取，於收受成績單後申
    請複查本項考試總成績，並請求被告將其最近3年考績（成
    ）成績併入總成績計算，經被告予以否准等情，有銓敘部上
    開審定函及原告91年1月31日申請書暨本項考試成績單等影
    本附卷為憑。茲原告起訴主張應將其最近3年考績（成）成
    績併入總成績計算等語，然查原告因其87年度任委任第五職
    等職務未滿6個月，依86年6月4日修正公布之公務人員考績
    法規定不予辦理考績，而以雇員身分辦理另予考成（原告該
    年任雇員已達6個月，但未滿1年），致其87年並無考績，僅
    有雇員之另予考成等情，非惟有板橋地院88年2月24日板院
    文人字第11636號通知書影本1份可資參照，復為原告所不爭
    ，是被告以其最近3年考績（成），87年為另予考成，88年
    及89年雖均為年終考績，但因87年為另予考成，與首揭採計
    考績（成）成績規定不合，而不予採計，認本項考試應以考
    試成績為總成績，即非無憑。至原告主張現行升等考試法施
    行細則已刪除「另予考績（成）不予採計」規定，是原處分
    自有違誤一節。第以中央法規標準法第18條規定「各機關受
    理人民聲請許可案件適用法規時，除依其性質應適用行為時
    之法律外，如在處理程序終結前，據以准許之法規有變更者
    ，適用新法規，但舊法規有利於當事人而新法規未廢除所聲
    請之事項者，準用舊法規。」，係指人民聲請許可之案件而
    言，惟查本件並非原告之聲請許可案件，本無上開法規之適
    用；且現行升等考試法施行細則第9條雖刪除「另予考績（
    成）不予採計」等字樣，但亦增加「年終」考績或「年終」
    考成等字樣，亦即另予考績、另予考成仍不包括在內，是原
    告所稱殊有誤解。況退步言，縱將原告87年之另予考成及88
    年、89年之考績均予以採計，其本項考試之總成績亦僅為
    59.7475分，仍未達錄取標準之60.93分，業經被告提出相關
    資料陳述甚詳，是原告本件訴訟請求補行錄取，亦有未合，
    自無權利保護之實益可言，併此述明。從而本件被告所為處
    分，揆諸首揭法條規定，並無違誤，訴願決定予以維持，亦
    無不合，原告徒執前詞，訴請撤銷，為無理由，應予駁回。
    至原告訴之聲明後段課予義務訴訟部分，經查本件被告否准
    原告採計最近3年考績（成）成績併入總成績計算之申請，
    核其性質僅係單純之否准，即未予辦理，尚無侵害原告之權
    利或使原告法律上之利益受有違法之損害之情形，依行政訴
    訟法第5條第2項規定，並無提起課予義務訴訟之法律上利益
    可言，自應併予駁回。另兩造其餘之主張及陳述等，因與本
    件判決結果不生影響，爰不予一一指駁論述，附此敘明。
據上論結，本件原告之訴為無理由，依行政訴訟法第98條第3項
前段，判決如主文。
中    華    民    國    95    年    6    月    22    日
                         第四庭審判長法  官  鄭忠仁
                                     法  官  畢乃俊
                                     法  官  林育如
上為正本係照原本作成。
如不服本判決，應於送達後20日內，向本院提出上訴狀並表明上
訴理由，如於本判決宣示後送達前提起上訴者，應於判決送達後
20日內補提上訴理由書（須按他造人數附繕本）。
中    華    民    國    95    年    6     月    22    日
                                     書記官  李淑貞


司法院資訊處製作；財團法人民間司法改革基金會備份。
